【裁判字號】    99,交易,377
【裁判日期】    991108
【裁判案由】    過失傷害
【裁判全文】
臺灣板橋地方法院刑事判決             99年度交易字第377號
公  訴  人  臺灣板橋地方法院檢察署檢察官
被      告  甲○○
上列被告因過失傷害案件，經檢察官提起公訴（99年度偵字第
11255 號），本院判決如下：
    主  文
甲○○因過失傷害人，處有期徒刑肆月，如易科罰金，以新臺幣
壹仟元折算壹日。
    事  實
一、甲○○於民國九十九年一月二十七日上午十一時四十五分許
    ，駕駛車號２４８３－ＫＥ號自用小貨車，自臺北縣板橋市
    ○○路○段三十九巷內往大觀路一段方向倒車時，本應注意
    汽車倒車時，應顯示倒車燈光或手勢，謹慎緩慢往後倒車，
    並應注意其他車輛及行人，而當時天候晴、日間自然光線、
    路面乾燥、無缺陷、無障礙物、視距良好，依甲○○之智識
    程度，並無不能注意之情事，詎甲○○竟疏未注意，既未顯
    示倒車燈光、手勢或輔以警示聲響，復未確認大觀路一段路
    上有無往來車輛，即貿然自大觀路一段三十九巷內倒車駛出
    ，其後側車斗因此撞擊恰沿大觀路一段西往東方向駛來、由
    乙○○騎乘之ＮＶ８－５１５號普通重型機車右側龍頭手把
    ，致乙○○人車倒地並撞上中央分隔島，受有右側肱骨骨折
    、左側遠端鎖骨骨折、肩部、骨盆、左手挫傷及雙膝、臉部
    、左手等身體多處擦傷之傷害。甲○○肇事後留在現場，並
    在有偵查犯罪職權之公務員知悉其犯行前，即向前來處理之
    臺北縣政府警察局板橋分局板橋交通分隊員警自首上情而接
    受裁判。
二、案經乙○○訴由臺北縣政府警察局板橋分局移送臺灣板橋地
    方法院檢察署檢察官偵查起訴。
    理  由
甲、有關證據能力方面：
一、按被告以外之人於審判外之言詞或書面陳述，除法律有規定
    者外，不得作為證據，刑事訴訟法第一百五十九條第一項固
    有明定。惟被告以外之人於審判外之陳述，雖不符同法第一
    百五十九條之一至之四規定，但經當事人於審判程序同意作
    為證據，法院審酌該言詞陳述或書面作成時之情況，認為適
    當者，亦得為證據，且當事人、辯護人於法院調查證據時，
    知有第一百五十九條第一項不得為證據之情形，而未於言詞
    辯論終結前聲明異議者，視為有前項之同意，此亦據刑事訴
    訟法第一百五十九條之五規定甚明。
二、本案判決下列所引用之被告以外之人於審判外之陳述，被告
    甲○○於本院九十九年七月二十二日準備程序進行中，已陳
    稱：對證據能力無意見等語明確，迄本院言詞辯論終結前，
    復未對該等證據之證據能力聲明異議，本院審酌該些證據之
    取得，並無違法不當或證明力明顯過低之瑕疵，亦認以之作
    為證據，要屬適當，是以本案判決下列所引用之被告以外之
    人於審判外之陳述，依刑事訴訟法第一百五十九條之五之規
    定，均有證據能力。
乙、實體方面：
一、訊據被告坦承：伊於九十九年一月二十七日上午十一時四十
    五分許，駕駛車號２４８３－ＫＥ號自用小貨車，自臺北縣
    板橋市○○路○段三十九巷內往大觀路一段方向倒車，車尾
    甫駛出大觀路一段三十九巷，旋有騎乘ＮＶ８－５１５號普
    通重型機車之乙○○在該處人車倒地，受有右側肱骨骨折、
    左側遠端鎖骨骨折、肩部、骨盆、左手挫傷及雙膝、臉部、
    左手等多處擦傷之傷害等情不諱，惟矢口否認犯罪，辯稱：
    伊不能確定後車斗是否真有擦撞到乙○○之機車云云。經查
    ：
  (一)被告於九十九年一月二十七日上午十一時四十五分許，駕駛
    車號２４８３－ＫＥ號自用小貨車，自臺北縣板橋市○○路
    ○段三十九巷內往大觀路一段方向倒車，車尾甫駛出大觀路
    一段三十九巷，旋有騎乘ＮＶ８－５１５號普通重型機車之
    乙○○在該處人車倒地，受有右側肱骨骨折、左側遠端鎖骨
    骨折、肩部、骨盆、左手挫傷及雙膝、臉部、左手多處擦傷
    等傷勢之事實，業據被告自承不諱，核與證人即告訴人乙○
    ○於偵查、本院審理時證述之情節相符，並有道路交通事故
    現場圖、道路交通事故調查報告表(一)、(二)、行政院國軍退除
    役官兵輔導委員會臺北榮民總醫院診斷證明書二紙、亞東紀
    念醫院診斷證明書一件、現場及車損採證照片二十三張在卷
    可稽（見偵查卷第十五頁、第十七頁、第十八頁、第二十一
    頁至第三十五頁），堪予認定。
  (二)乙○○當時騎乘ＮＶ８－５１５號普通重型機車沿大觀路一
    段西往東行駛，行經大觀路一段與大觀路一段三十九巷交岔
    路口時，確係遭從恰大觀路一段三十九巷倒車駛出之２４８
    ３－ＫＥ號自用小貨車後側車斗撞擊，因此人車倒地並撞上
    中央分隔島之事實，另據證人乙○○於本院審理時證述明確
    。又查被告駕駛之２４８３－ＫＥ號自用小貨車後側車斗上
    黏有黃色絲狀纖維，此與ＮＶ８－５１５號普通重型機車右
    側手把套內部物質之顏色相似，而ＮＶ８－５１５號普通重
    型機車右側手把套上亦有藍色移轉物，此則與２４８３－Ｋ
    Ｅ號自用小貨車後側車斗之顏色相近乙節，復有臺北縣政府
    警查局九十九年二月二日北縣警鑑字第０９９００１８２２
    ３號函及微物跡證初步篩檢結果報告表一份、採證照片十二
    張附卷可憑（見偵查卷第三十六頁至第四十頁），足認２４
    ８３－ＫＥ號自用小貨車與ＮＶ８－５１５號普通重型機車
    確有撞擊，且撞擊位置係在貨車後側車斗與機車右側之龍頭
    手把處，均甚明確，由此益顯證人乙○○之證詞，乃信而有
    徵，要無瑕疵可指，堪予採信。被告空言辯稱：伊先聽到碰
    一聲，回頭只看到乙○○撞上中央分隔島的過程，不能確定
    伊有無撞到乙○○云云，洵屬卸責之虛詞，要無可採。
  (三)按汽車倒車時，應顯示倒車燈光或手勢，謹慎緩慢往後倒車
    ，並應注意其他車輛及行人，道路交通安全規則第一百十條
    第二款定有明文。本件車禍發生當時天候晴、日間自然光線
    、路面乾燥、無缺陷、無障礙物、視距良好乙節，業據道路
    交通事故調查報告表(一)記載綦詳，依被告之智識程度，自無
    不能注意之情事，詎被告竟疏未注意，既未顯示倒車燈光、
    手勢或輔以警示聲響，復未確認大觀路一段路上有無往來車
    輛，即貿然自大觀路一段三十九巷內倒車駛出，此觀諸被告
    自承：「（你的車子倒車時會否有警示的聲音？）沒有。」
    、「（你當時倒車時有無做任何的警示動作？）都沒有。」
    、「（車禍發生前，你如何注意大觀路方向的來車？）我是
    慢慢的倒車，那條巷子非常窄，只能容納一輛車。我就錯在
    這裡，我慢慢倒車時，後面沒有人指揮，我當時除了慢慢倒
    車以外，沒有其他方法可以看到大觀路方向的行車。…。」
    等情，即可明瞭，足認被告之駕駛行為確有過失，且其過失
    與乙○○之受傷間具有相當因果關係，均甚明確，本案經臺
    灣省臺北縣區車輛行車事故鑑定委員會鑑定，結果亦同上開
    見解，另有該會九十九年六月二十四日北縣鑑字第０９９５
    １８０３１９號函暨鑑定意見書一份附卷可參（見本院卷）
    。
  (四)綜上所述，本案事證明確，被告犯行堪予認定。
二、核被告所為，係犯刑法第二百八十四條第一項前段之過失傷
    害罪。按刑法第六十二條所謂自首，祇以犯人在其犯罪未發
    覺前，自行向該管公務員申告其犯罪事實，而接受裁判為已
    足，至於嗣後對於犯行有所辯解，乃辯護權之行使，不能據
    此即認其先前之自首失其效力（最高法院九十二年度臺上字
    第七二五四號判決意旨參考）。查被告於車禍發生後留在現
    場，並於員警前往處理時自承肇事乙節，有臺北縣政府警察
    局板橋分局道路交通事故肇事人自首情形紀錄表一紙附卷可
    佐（見偵查卷第二十頁），則被告雖對於其是否擦撞乙○○
    一事有所爭執，惟此要屬被告於刑事訴訟程序上行使辯護權
    之範疇，揆諸前揭說明，仍認其符合自首要件，爰依刑法第
    六十二條前段規定，減輕其刑。爰審酌被告之駕駛行為實有
    輕忽，造成告訴人受傷非輕，又迄未賠償告訴人所受損失，
    惟其素行良好，暨其犯罪之動機、目的、所生危害，兼以否
    認犯罪之犯後態度等一切情狀，量處如主文所示之刑，並諭
    知易科罰金之折算標準。
據上論斷，應依刑事訴訟法第二百九十九條第一項前段，刑法第
二百八十四條第一項前段、第六十二條前段、第四十一條第一項
前段，刑法施行法第一條之一，判決如主文。
本案經檢察官陳怡親到庭執行職務。
中    華    民    國    99    年    11    月    8     日
                  交通法庭  法  官  劉元斐
上列正本證明與原本無異。
如不服本判決，應於判決送達後10日內敘明上訴理由，向本院提
出上訴狀 (應附繕本) ，上訴於臺灣高等法院。其未敘述上訴理
由者，應於上訴期間屆滿後20日內向本院補提理由書「切勿逕送
上級法院」。
                            書記官  陳金鳳
中    華    民    國    99    年    11    月    12    日
附錄本案論罪科刑所引法條
刑法第二百八十四條
因過失傷害人者，處六月以下有期徒刑、拘役或五百元以下罰金
，致重傷者，處一年以下有期徒刑、拘役或五百元以下罰金。
從事業務之人，因業務上之過失傷害人者，處一年以下有期徒刑
、拘役或一千元以下罰金，致重傷者，處三年以下有期徒刑、拘
役或二千元以下罰金。

司法院資訊處製作；財團法人民間司法改革基金會備份。
